【裁判字號】    89,上訴,57
【裁判日期】    890229
【裁判案由】    偽造文書
【裁判全文】
臺灣高等法院高雄分院刑事判決    八十九年度上訴字第五七號
    上訴人
    即被告      甲○○
右上訴人因偽造文書案件，不服台灣高雄地方法院八十八年度訴字第一九五四號中華
民國八十八年十一月九日第一審判決（起訴案號：台灣高雄地方法院檢察署八十八年
度偵字第一一五六八號），提起上訴，本院判決如左：
    主  文
上訴駁回。
    事  實
一、甲○○與乙○○○之子莊錦文係同事，八十七年十月間，莊錦文申請銀行信用卡
    後，甲○○得莊錦文同意，以其信用卡簽帳消費共達新台幣（下同）十六萬元，
    無力付款。乙○○○代為清償後，乃要求甲○○清償欠款。甲○○為償還欠款，
    乃於八十八年三月二十日二十四時許，在高雄市○○區○○路一一二之十五號乙
    ○○○住處，簽發發票日八十八年三月二十一日、票號０九三七三八至０九三七
    四七號，面額各一萬六千元，到期日均為八十八年四月二十日之本票十張，且在
    未得其兄侯青森授權之情形下，竟在上開十張本票之背面接續偽簽「侯青深」之
    署押各一枚，權充其兄侯青森之背書，而後再將本票交予乙○○○，足以生損害
    於侯青森及乙○○○。嗣因甲○○未依期清償，乙○○○始察覺上情。
二、案經被害人乙○○○訴請台灣高雄地方法院檢察署檢察官偵查起訴。
    理  由
一、右揭事實，業據被告於偵審中坦承不諱，核與告訴人乙○○○指訴之情節相互符
    合，並有系爭之本票影本十張在卷可稽。被告於本院調查時辯稱本票背面之署押
    ，係遭乙○○○之脅迫而簽立的云云，惟經訊及如何遭脅迫時，先稱「是乙○○
    ○打電話騷擾到我的家人，要求我去他家，所以我去他家，他一直向我說債務的
    問題，而且還強迫我留到十二點多，直到我簽了本票之後才讓我回家」，繼稱「
    打電話給他的親戚，那就可知後果會如何，把我強留在他家，就算是脅迫」、「
    他就是說，如果我不寫就不讓我回家，然後打電話叫人來，電話中說，現在有一
    個人要寫本票，請他們過來」、「我當時感冒須要休息，但他不讓我回家」等情
    ，核其所訴之情節均無法對乙○○○如何對其施以強暴手段或脅迫行為有具體明
    確之說明，徒以「他打電話叫人來」為指控，惟據乙○○○否認有打電話叫人之
    情形，在場之莊錦文亦稱僅要被告簽本票，並無打電話情事，而據被告於偵查中
    僅稱上開背書係告訴人叫伊寫的等語，並無稱係遭強迫脅迫所為，於原審訊及有
    無遭強暴脅迫方式逼迫背書時，亦係供稱「他說如果我沒寫，他就要告我」，並
    未提及告訴人有強暴脅迫情事，被告嗣以遭強暴脅迫片面之詞圖卸己責，實難遽
    採。查被告雖故將上開背書誤載為「侯青深」，惟係指被告之兄「侯青森」，已
    為被告供明在卷，被告偽造背書之犯行，事證明確，足堪認定。
二、按偽造本票背書，在票據法上係表示對本票負擔保責任之意思，為法律規定之文
    書，核被告所為，係犯刑法第二百十六條、第二百十條之行使偽造之私文書罪。
    被告偽造「侯青深」之署押，係偽造文書之部分行為，而偽造文書之低度行為復
    為行使之高度行為所吸收，均不另論罪。被告雖偽造本票背書達十張，惟其係為
    清償十六萬元，而以每張面額一萬六千元，分為十張本票為清償，且係接續十張
    本票書具背書，則其每次偽造背書，均係為達成偽造面額十六萬元背書之各個舉
    動，則被告偽造十次背書之行為，顯屬接續犯，而非連續犯甚明。原審因而適用
    刑法第二百十條、第二百十六條、第二百十九條，並審酌被告因為人索債甚急，
    一時失慮，偽造其兄背書應急，致觸刑章，犯罪所生之損害尚非重大，及其犯後
    坦承犯行，態度良好等一切情狀，量處有期徒刑五月，十張本票背面所偽造之「
    侯清深」署押各一枚，亦依法併於宣告沒收。核其認事用法並無違誤，量刑亦稱
    允適，被告以遭脅迫而否認有犯罪之故意提起上訴，核無理由，應予以駁回。
三據上論斷，應依刑事訴訟法第三百六十八條，判決如主文。
本案經檢察官林應華到庭執行職務。
中    華    民    國     八十九     年      二        月   二十九   日
                              臺灣高等法院高雄分院刑事第五庭
                                  審判長法官  吳水木
                                        法官  洪慶鐘
                                        法官  惠光霞
右正本證明與原本無異。
如不服本判決，應於判決送達後十日內向本院提出上訴狀，其未述理由者並應於提
出上訴狀後十日內向本院補提理由書（應附繕本)。
                                      書記官  林永富
中    華    民    國     八十九     年       三       月     二     日
本件論罪科刑法條：
刑法第二百十條
偽造、變造私文書，足以生損害於公眾或他人者，處五年以下有期徒刑。
刑法第二百十六條
行使第二百十條至第二百十五條之文書者，依偽造、變造文書或登載不實事項或使登
載不實事項之規定處斷。
                                                                        Ｄ


司法院資訊處製作；財團法人民間司法改革基金會備份。
